【裁判字號】    98,交聲,1328
【裁判日期】    980707
【裁判案由】    交管條例聲異
【裁判全文】
臺灣板橋地方法院交通事件裁定        98年度交聲字第1328號
原處分機關  交通部公路總局臺北區監理所板橋監理站
異  議  人
即受處分人  甲○○
上列異議人因違反道路交通管理處罰條例事件，對原處分機關於
民國98年5 月22日所為之板監裁字裁41-CO0000000號裁決不服，
聲明異議，本院裁定如下：
    主  文
原處分撤銷。
甲○○不罰。
    理  由
一、異議意旨略以：異議人甲○○經舉發於民國98年3 月2 日晚
    間10時許，在臺北縣淡水鎮○○街上，騎乘車號231-DTW 號
    重型機車，有駕駛汽車肇事致人受傷而逃逸之違規，遭處罰
    鍰新臺幣6,000 元，並吊銷駕駛執照。惟異議人並無肇事逃
    逸行為，因被害人蔡玉鈴騎乘之機車雖遭其機車撞擊，但未
    倒地，其撿拾掉落地上物品後，見蔡玉鈴人車無傷，又大聲
    指摘其不是，始行離去。為此對原裁決聲明異議，請求撤銷
    原處分。
二、按汽車（指在道路上以原動機行駛之車輛，包括機器腳踏車
    ，下同）駕駛人駕駛汽車肇事致人受傷而逃逸，且於期限內
    到案聽候裁決者，應處罰鍰新臺幣6,000 元，並吊銷駕駛執
    照，固經道路交通管理處罰條例第62條第4 項前段及違反道
    路交通管理事件統一裁罰基準表規定甚明。然違規之事實，
    應依證據認定之，無證據不得認定違規之事實。倘無積極證
    據或證據不足以證明有違規之情事，即應為有利異議人之認
    定。
三、經查，異議人對其於上開時、地，騎乘車號231-DTW 號重型
    機車撞擊蔡玉鈴所騎機車之事實，並不爭執，僅以不知蔡玉
    鈴有受傷等語置辯。本院依職權調取臺灣士林地方法院檢察
    署98年度偵字第5227號異議人公共危險案件偵查卷宗（按：
    與本件違規之事實相同）核閱結果，證人蔡玉鈴於檢察官偵
    訊時，確係證稱：「我人沒有倒下」、「……沒有外傷，我
    只是挫傷，所以看不出來。」等語，與異議人所辯無違。因
    前揭條文所稱之「逃逸」，係指行為人主觀上對其駕駛汽車
    肇事致人受傷已有認識，客觀上並有擅自離開肇事現場之行
    為而言（最高法院96年度臺上字第6826號判決參照），現有
    事證既不足認定異議人主觀上就蔡玉鈴受傷之事知情，即難
    認合於逃逸要件，而以此規定對其處罰。臺灣士林地方法院
    檢察署檢察官同此認定，亦就異議人所涉刑法第185 條之4
    肇事致人於傷逃逸罪嫌為不起訴處分確定，有上述案號不起
    訴處分書1 份存卷可參。原處分機關未予查證，逕據舉發機
    關之函文1 紙指稱異議人有駕駛汽車肇事致人受傷而逃逸之
    違規，尚有不當。異議人之異議為有理由，應由本院將原裁
    定撤銷，改諭知異議人不罰。
四、依道路交通管理處罰條例第87條第2 項、道路交通案件處理
    辦法第20條前段，裁定如主文。
中    華    民    國    98    年    7     月    7     日
                    交通法庭    法  官  許炎灶
以上正本證明與原本無異。
如不服本裁定，應於裁定送達後5 日內向本院提出抗告狀。
                                書記官  屠衛民
中    華    民    國    98    年    7     月    7     日


司法院資訊處製作；財團法人民間司法改革基金會備份。
